【裁判字號】    92,交易,6
【裁判日期】    920910
【裁判案由】    過失傷害
【裁判全文】
臺灣宜蘭地方法院刑事判決                            九十二年度交易字第六號
    公  訴  人  臺灣宜蘭地方法院檢察署檢察官
    被      告  乙○○
右列被告因過失傷害案件，經檢察官提起公訴（九十一年度調偵字第六六號），本院
判決如左：
    主  文
乙○○因過失傷害人，處有期徒刑捌月。
    事  實
一、乙○○明知於飲用酒類後，吐氣所含酒精濃度超過每公升○‧二五毫克者，不得
    駕車，竟於民國九十一年九月十五日晚間於宜蘭縣四城鄉友人處飲用啤酒二瓶後
    ，其吐氣所含酒精濃度於受測之同日晚間二十二時五十三分許，已達每公升一‧
    三三毫克（其涉犯公共危險罪部分業簡易判決處刑），已達酒醉程度，詎仍駕駛
    車號Ｕ三─四一一五號自用小客車，沿龍潭路，由四城往龍潭方向行駛，行駛至
    宜蘭縣礁溪鄉○○路二二四巷前之路段時，理應注意駕駛人駕駛汽車，應遵守道
    路交通標線之指示，且汽車在雙向二車道行駛時，均應在遵行車道內行駛，在劃
    有行車分向線之路段，僅於超車時得駛越該分向線，又駕駛人應注意車前狀況，
    並隨時採取必要之安全措施，而依當時情形，又無不能注意之情形，因醉酒故疏
    於注意，竟跨越雙黃線駛入對向車道，於前揭處所，撞擊甲○○所騎乘，沿龍潭
    路，由龍潭往四城方向行駛，車號ＧＷＦ─七二七號重型機車前方，致甲○○人
    車倒地，甲○○並受有腦震盪、右股骨及臏骨開放性骨折、背部挫傷等傷害。
二、案經告訴人甲○○訴由宜蘭縣警察局礁溪分局報請台灣宜蘭地方法院檢察署檢察
    官偵查起訴。
    理  由
一、訊據被告乙○○就於前揭時、地因車禍肇事，致告訴人甲○○受傷之等事實，於
    警詢及偵審中自白不諱，核與告訴人指訴之情節相符，並有宜蘭縣警察局道路交
    通事故調查報告表一件、現場相片二十二幀、宜蘭醫院醫院診斷證明書二紙附卷
    可稽，又被告係於飲用酒類後，其吐氣所含酒精濃度已達每公升一‧三三毫克，
    猶駕駛車輛之事實，亦有酒測單、舉發違反道路交通管理事件通知單各一紙附卷
    可參。參考台灣省交通處八八年車輛行車事故研討會論文集及中央警察大學交通
    學系暨交通管理研究所蔡中志教授所酒精濃度與肇事率之關係，呼氣中酒精濃度
    達每公升○．八五毫克者，其肇事率達五十倍之多，是被告應已不能安全駕駛動
    力交通工具，是被告駕車肇事之事實應堪認定。
二、按飲用酒類後，吐氣所含酒精濃度超過每公升○‧二五毫克者，不得駕車，另駕
    駛人駕駛汽車，應遵守道路交通標線之指示，且汽車在雙向二車道行駛時，均應
    在遵行車道內行駛，在劃有行車分向線之路段，僅於超車時得駛越該分向線，又
    駕駛人應注意車前狀況，並隨時採取必要之安全措施，道路交通安全規則第一百
    十四條第二款、第九十條、第九十七條第一款、第二款、第九十四條第三項有明
    文。被告飲酒前及駕車時自應注意上述道路交通安全規定，而依當時路況又無不
    能注意之情形，竟疏不注意為之，以致肇事，致人受傷。且被告之過失駕駛行為
    ，核與被害人之受傷間，具有相當因果關係，是其過失傷害犯行，堪以認定。
三、告訴意旨另以被告乙○○係犯刑法第二百八十四條第一項後段之過失致重傷罪嫌
    云云，按刑法上重傷之認定標準，於身體之四肢，需達毀敗一肢以上之機能之程
    度，所謂毀敗一肢以上之機能，係指一肢以上之機能永久完全喪失其效用而言，
    若雖經骨折，但醫治結果仍能舉動而僅不能照常者，祇可認為減衰機能，要與毀
    敗全肢之機能有別，又毀敗一肢以上之機能，既設有專款規定，則傷害肢體之重
    傷，自以有被毀敗之情形為限，其同條第四項第六款所規定其他於身體或健康有
    重大不治或難治之傷害，即不包括傷害肢體在內，查本件告訴人所受傷害係腦震
    盪、右股骨及臏骨開放性骨折、背部挫傷等，其右股骨及右臏骨之骨折情況，因
    右臏為粉碎性骨折，可能造成右膝無法下蹲，彎曲受到限制，僅能判斷歸為難治
    之程度，有宜蘭醫院宜醫歷字第五一八七號函之回覆資料附卷可稽，故告訴人所
    受右腿之傷勢，尚難謂以達毀敗之程度。告訴人雖提出和信診所診斷證明書所載
    告訴人目前右膝仍無法伸直，右膝伸展功能喪失無法恢復等情，主張渠所受傷害
    為重傷害。惟上開診斷證明書所載究係永久或僅係暫時之情形，尚無法認定。又
    經本院再函查宜蘭醫院告訴人之傷害是否已達毀敗肢體機能之程度，或僅係減哀
    機能，該院覆以：告訴人無神經損傷現象，其右下肢體表現為肌能哀減。其中「
    無神經受損」，只是代表神經功能正常，但因肌腱韌帶因造造成病人無法伸直右
    膝。而所謂「肌能哀減」，代表肌四頭肌三分之一肌肉受傷無功用。關於行走、
    跑步、跳躍之機能，因目前嚴重受損，無輔助工具無法做到。若再手術治安，有
    百分之五十機會回復等情，有該院九十二年七月十一日宜醫歷字第三五三九號函
    及九十二年八月二十二日宜醫歷字第四一二七號函為證。則依上開函文所示，告
    訴人之傷勢既尚有百分之五十治癒之機會，則難認告訴人右下肢之機能永久完成
    喪失之效能。是告訴人指訴被告涉有過失重傷害之罪嫌，尚有誤會，附此敘明。
四、核被告所為係犯刑法第二百八十四條第一項前段之罪。又被告係因酒醉後駕車致
    告訴人受傷，依法應負刑事責任，應依道路交通管理處罰條例第八十六條第一項
    之規定加重其刑至二分之一。至被告雖辯稱事故發生後曾託朋友報案等語，惟被
    告於警訊時係自承伊於事故後發生打電話給朋友找朋友叫救護車等語，顯見雖時
    被告並未向有偵查犯罪職務之人陳述自己犯罪之事實。又據宜蘭縣警察局礁溪分
    局九十一年十月七日礁警刑字第○九一○○一○九六○號函附之自首調查表則載
    明：「報案人或勤務中心轉來資料未報明肇事人姓名，警員前往現場處理時，被
    告在場，並當場承認為肇事人」。依上開紀錄，尚無法得知被告是否於警員已發
    覺犯罪嫌疑前即行自首犯罪。再據證人即礁溪分局警員張景清到院證稱：伊係在
    外巡邏時接獲值班無線電通知，前往現場查看，至時傷者已被抬上救護車，但仍
    在現場，並且發現一個全身泥濘者在現場二．三公尺遠處打電話，我們懷疑趨前
    去問，被告就承認肇事。」則依證人張景清之證述，伊已依當時客觀之情況認被
    告有犯罪嫌疑，是該犯罪應係業經發覺，是難認被告之行為符合自首要件。惟爰
    審酌本件被告酒後於酒醉程度嚴重之情形，仍罔僱他人人身安全，遽而駕車肇事
    ，且就將車輛駛入對向車道，使告訴人全然猝不及防，就本件事故應負全部之過
    失責任，又本件事故對告訴人造成損害極大，惟被告仍未給付分文賠償，全無彌
    過之舉等一切情狀，量處如主文所示之刑。
據上論斷，應依刑事訴訟法第二百九十九條第一項前段，刑法第二百八十四條第一項
前段，道路交通管理處罰條例第八十六條第一項，罰金罰鍰提高標準條例第一條前段
，判決如主文。
本案經檢察官沈念祖到庭執行職務
中      華      民      國      九十二      年      九      月    十    日
                                  臺灣宜蘭地方法院刑事第一庭
                                          法  官  謝  佩  玲
右正本證明與原本無異。
如不服本判決，應於判決送達後十日內向本院提出上訴狀(應附繕本 )。
                                          書記官   林慶生
中      華      民      國      九十二      年      九      月   十五   日
中華民國刑法第二百八十四條第一項前段
因過失傷害人者，處六月以下有期徒刑、拘役或五百元以下罰金。
道路交通管理處罰條例第八十六條第一項
汽車駕駛人，無駕駛執照駕車、酒醉駕車、吸食毒品或迷幻藥駕車、行駛人行道或行
經行人穿越道不依規定讓行人優先通行，因而致人受傷或死亡，依法應負刑事責任者
，加重其刑至二分之一。


司法院資訊處製作；財團法人民間司法改革基金會備份。
